臺北高等行政法院判決　　　　　　　　　　　　九十二年度訴字第四七四九號
　　　　　　　　　　　　　　　.
　　原　　　告　銘豪實業有限公司
　　代　表　人　甲○○
　　訴訟代理人　邱基祥律師
　　被　　　告　財政部基隆關稅局
　　代　表　人　朱恩烈（局長）
　　訴訟代理人　乙○○
右當事人間因虛報進口貨物事件，原告不服財政部中華民國九十二年十月一日台財訴
字第○九二○○四二○五五號訴願決定，提起行政訴訟。本院判決如左：
　　主  文
原告之訴駁回。
訴訟費用由原告負擔。
　　事  實
一、事實概要：原告於民國九十一年六月二十四日委由同發報關有限公司向被告報運
    自香港進口中國大陸產製不具發芽活性（烘焙）火麻仁乙批（報單第ＡＡ＼九一
    ＼三一○五＼○○三四號），報列進口稅則第一二○七．九九．一○．○○─九
    號，完稅價格為新台幣（下同）二七五、二四九元，屬准許進口貨品。惟實到來
    貨經被告查驗並檢具代表性貨樣函請行政院農業委員會農業試驗所（以下簡稱農
    試所）試驗鑑定結果，其中部分具有發芽能力，應改列進口稅則第一二○七．九
    九．二○．九○─八號，輸入規定：「一一一」，即管制輸入，遂認原告涉有虛
    報進口貨物品質，逃避管制之違法情事，被告乃依據海關緝私條例第三十七條第
    三項轉據同條例第三十六條第一、三項之規定，處貨價一倍之罰鍰計五八○、八
    七六元（關稅總局驗估處核定價格），併沒入涉案貨物，原告不服，申請復查，
    未獲變更，續提起訴願，仍遭駁回，原告猶未甘服，遂向本院提起行政訴訟。
二、兩造聲明：
　(一)原告聲明：原處分及訴願決定均撤銷。
　(二)被告聲明：駁回原告之訴。
三、兩造之主張：
甲、原告主張：
  (一)查台灣有關火麻仁之進口，係遠自六十年迄今已有三十多年，且自西元一九九八
    年至二○○○年以來，台灣各廠商自大陸地區進口該項雜糧更逾二百五十萬公斤
    ，一直以來均相安無事，亦未見政府有任何取締，惟自九十年初起，財政部相關
    關稅局或其他機關陸續有各種查扣動作，後並經媒體大量報導，是其後火麻仁之
    進口，必經相關單位更嚴格之管制與檢驗，已是各進口商早知之事實，是身為進
    口商，果若意識到進口之火麻仁可能不能通過發芽率之檢驗，絕不任意進口，畢
    竟縱然進口，亦難逃管制與檢驗之關卡，且將遭主管關機依據海關緝私條例第三
    十七條第三項規定轉據同條例第三十六條第一項、第三項之規定處以貨價一倍之
    罰鍰並沒入貨物，則進口商必遭鉅大損失，更何況火麻仁之進口，進口商之利潤
    甚為微薄，進口商實不必冒可能重大之損失來換取可能微薄之利潤。職是，本件
    若謂身為進口商之原告進口之初未慎重其事而仍予以虛報進口，實不合風險比例
    ，更違背經驗定則，被告不察，仍以原告申報進口之火麻仁少部分未能通過部分
    檢測項目，即認必係虛報貨物品質，逃避管制，援引海關緝私條例第三十七條第
    三項規定轉據同條例第三十六條第一項、第三項之規定，對原告處以貨價一倍之
    罰鍰並貨物沒入之處分，在認事用法過程，恐已有悖經驗法則。
  (二)按原告進口上述貨品，其實確亦極為慎重，接下訂單辦理進口之初，亦曾多方了
    解，是否於九十年初發生檢調查緝事件後，有貿易公司再辦理進口之前例，由於
    查知已有金保安貿易公司辦理是項貨品進口，且經被告送請海調處測試發芽沒有
    問題後核准放行，是原告方因法令並未禁止上開貨品不准進口，且又已有經海調
    處測試合格後予以放行之事例，是才向國外訂購，而為求慎重，原告甚且探知金
    保安貿易公司上述經檢驗沒有問題且經放行之火麻仁係向大陸廣西梧州地區購買
    ，原告乃亦向該同一地區購買，就相關品質之要求，更依法令規定之要求於訂單
    品名及規格上載明：「烘焙火麻仁」、「不具發芽活性者」、且於備註欄更註明
    ：「賣方提供植物檢後證明及其不具發芽活性之證明文件」，事實上本件上該公
    司亦出具原告公司所要求之官方檢驗檢疫證明文件，是原告實已盡相當注意之義
    務，則被告之仍認係虛報貨物品質、逃避管制，依據海關緝私條例第三十七條第
    三項規定轉據同條例第三十六條第一項、第三項之規定，處原告貨價一倍之罰鍰
    並貨物沒入之處分，在認事用法上，恐亦疏忽考量原告對本件貨品之進口其實已
    盡相當注意之能事。
  (三)財政部依據法務部九十年六月十三日所召開之「研商毒品危害防法條例有關罌粟
    及大麻種子相關問題會議」所作結論，曾於九十年九月十二日以台財關字第○九
    ○○○五○三○號函復函法務部略以「前開會議結論第二點有關進口商報運進口
    『火麻仁』是否須檢附不具發芽活性之證明，是否列為查驗項目及查驗方式等節
    ，本部意見如次略以：一中藥用大麻仁（火麻仁）屬不見發芽活性者．．．按進
    口大麻仁（火麻仁），不排除有違反毒品危害防制條例之可能，本部擬將該項貨
    品列入『應予查驗項目』（一率列為Ｃ３查驗，其查項目為產地，中英文貨名、
    品質、規格、數（重）量等）。至於查驗方法由驗貨單位主管審核來貨起岸及生
    產國別作為決定『詳細查驗』或『一般查驗』之依據，惟應逐批取樣備核。(二)．
    ．．鑑於是否具備發芽能力，驗貨員無法於通關查驗時由外觀目視簡易辨別．．
    為杜爭議並防疏漏，本部建議將進口『火麻仁』列為須逐批檢具貨樣送法務部調
    查鑑定，依該局核發之不具發芽活性證明文件始得通闢之品目」，職是火麻仁是
    否不具發芽活性，財政部亦認絕非專業查驗員所能判定，更認財政部亦非專責專
    業機關恐亦無法判定，則財政部既亦認定財政部轄屬關稅局雖為主管貨物進口管
    制之查察主管機關，對火麻仁之進口，到底是否合於不具發芽活性之品質之規定
    ，亦須委外由專業機關以特殊之實驗素材與技術加以實驗判定，則原告並非政府
    機關，該火麻仁貨品又係直接進口，原告又有何能力與機會得以先行判定。況依
    財政部上關函示，火麻仁之檢驗測試應送法務部調查局，而原處分機對金保安貿
    易公司先前向大陸廣西梧州地區進口之火麻仁（與敝公司之檢驗同一單位），亦
    係函請法務部海調處測試，且因其結果係通過檢驗而予以放行，惟近日該公司向
    同地區廠商購買之火麻仁，被告在函請海調處測試遭拒絕下，其後卻逕轉向行政
    院農委會農業試驗所函請測試，亦發生試驗不同之結果，則向同地區購買且經同
    一單位出具證明之同種貨品所發生不同機關檢驗不同之結果，到底問題出在何處
    ，恐係被告應先解釋與探究問題，被告未探究二專業機構之測試結果何以判定結
    果不同？行政院農委會農業試驗所是否為法定專業測試機構？行政院農委會農業
    試驗所七種試驗方法是否均為法定之試驗方式？是否七項不同試驗方法僅須部分
    通過或均需全部項目通過才算通過？七項不同試驗方法中是否部分項目通過即亦
    認為通過或未通過？而未通過項目中不合格比率並不高，行政院農委會農業試驗
    所於測試報告中載明：「本試驗結果紀錄僅為送樣樣本取樣負責」、「本所非國
    家或法定之種子檢定機構，本試驗結果僅供參考，不得作為其他用途」、「咀嚼
    後無麻感、七種理由有不同的發芽率」云云，是否宜逕以後該項檢定結果即採不
    合格項目認定原告必是虛報貨物品質、逃避管制？行政院農委會農業試驗所以各
    種素材器且專力培養是否為一般人所可能做到或經濟效益如何？被告既認為其自
    己亦無法判定，而何能以自己亦不能之事項責之與為一般進口商之原告？被告既
    亦認「本案查貨雖僅部分具有發芽能力，惟因與不具發芽能力者無法分離」，則
    又如何要求原告事先得以何機關為如何之整批鑑定？又何以被告不事先於法令內
    明訂？又如何已依被告法令之明定而備妥文件與手續，仍認原告係必有過失。把
    一切問題完全丟給原告，責任加諸給原告，則被告認定之方式依據與結果恐多有
    可議之處。
  (四)另原告此批向大陸廣西梧州口岸外貿有限公司購買之烘烤火麻仁，其單價每噸為
    美金三一○元，二十六噸共美金八○六○元，換算新台幣為二七四、九六七元，
    此有大陸廣西梧州口岸銷貨單可稽，亦有上揚香港公司傳真文件暨第一商業銀行
    匯款單證，並可參照進口報單，是被告無由逕認本件貨品之價格為五八○、八七
    六元並據以做為計算基準，處以一倍之罰鍰五八○、八七六元，無論如何亦實過
    高，而財政部訴願決定書以「本案完稅價格係根據本部關稅總局驗估處核定之價
    格核計而得，為慎重起見被告於九十二年一月二十九日以基普進字第○九二○一
    ○○八八六號函請該處覆核價格，該處九十二年二月二十四日總驗一(一)字第九二
    一○○二一七號函覆．．『．．．參據九十一年六月一日香港中藥報價單及再檢
    樣專業商鑑得合理價均與原核定價格相當．．．，原核定完稅價格，應屬合理適
    法』在案」云云，何謂香港中藥報單、何謂專業商均未見交待，其公信力又如何
    ，又亦未說明，認事用法態度若此，人為刀俎我為魚肉，莫此為甚。
  (五)按火麻仁之進口必經檢驗（參見財政部台財關字第○九○○○五○三○號函），
    而系爭火麻仁之進口，原告獲利甚薄，約進口價格之百分之五，則原告豈有在明
    知進口火麻仁必經檢驗、明知或認為該批進口之火麻仁有可能不能通過檢驗下仍
    予進口之理，是原告應已盡注意能事，且認已合於法令規定更認應可通過檢驗，
    由此益可證明。至於原告備妥之文件之其內容縱欲認定與農業試驗所測試結果確
    有所出入，惟農業試驗所之測試結果並不即代表原告必有過失，而原告既已依法
    要求出口商貨品應具備之品質與應提供之證明文件，當然可以認定原告已依法盡
    其注意責任，被告答辯狀所述並不足採。
  (六)再，法務部調查局才為系爭進口貨品之法定檢驗機關（參見財政部台財關字第○
    九二○○○五○三○號），該品名之貨品亦一向由法務部調查局進行檢驗，惟查
    本件卻係送農業試驗所為更專業之不計人力資源設備費用之栽培與測試，農業試
    驗所於測試報告中亦明白揭示『本所非國家或法定之種子檢驗機構』，則以非國
    家或法定之種子檢驗機關，非本件原應進行檢驗之法定檢驗機關所做測試之部分
    項目僅有部分少數未通過之情形下，是否即認定原告於進口過程必有過失，而根
    本否認原告僅為一小老百姓而原告已依循相關法令規定對出口商為要求。並要求
    出口貨出具官方證明文件、未考慮原告時間、精力、知識、利潤是否足以事先得
    以如何檢驗機關為如何之檢驗？原告又如何能每一粒均為事先之檢驗以符合法定
    機關甚至任何非法定機關之其他所有專業機關之檢驗測試等期待之可能性，恐怕
    被告在責任已認定上已陷於不是故意即係過失之迷思。
  (七)現今全國經濟環境惡劣廠商紛紛出走．原告根留台灣汲汲營營，掙取蠅頭小利艱
    困求生存，進口貨品之初，已盡相當注意，不意仍出問題，懇請體恤為老百姓
    著想，從有利老百姓角度考量。至任感禱。
甲、被告主張：
  (一)按報運貨物進口而有虛報所運貨物之品質、規格或其他違法行為並涉及逃避管制
    者，得視情節輕重，處貨價一倍至三倍之罰鍰並沒入其貨物，為海關緝私條例第
    三十七條第三項及同條例第三十六條第一、三項所明定。本案原告虛報所運貨物
    品質並涉及逃避管制有如前述，被告依前開法條規定，處原告貨價一倍之罰鍰，
    併沒入貨物，於法並無不合。
  (二)訴訟理由一稱：「．．．是身為進口商，果若意識到進口之火麻仁可能不能通過
    發芽率之檢驗，絕不任意進口．．．本件若謂身為進口商之原告進口之初未慎重
    其事而仍予以虛報進口，實不合風險比例，更違背經驗定則．．．少部分未能通
    過部分檢測項目，即認必係虛報品質，逃避管制．．．認事用法過程，恐已有悖
    經驗法則。」乙節，查依司法院大法官會議釋字第二七五號解釋略以：「人民違
    反法律上之義務而應受行政罰之行為．．．雖不以出於故意為必要，仍須以過失
    為其責任條件．．．於行為人不能舉證證明自己無過失時，即應受處罰．．．」
    ，即報運貨物進口而有「虛報」、「逃避管制」之違法行為，僅須違反禁止規定
    或作為義務，即可推定為有過失，行為人不能舉證證明自己無過失時，即應受罰
    ，並非以「故意」為唯一構成行政處罰之要件，原告已違反誠實申報之義務，其
    縱非故意，仍應推定為有過失，依上開解釋意旨，原告不能舉證證明自己無過失
    時，即應受罰，原告所稱，顯與上開解釋意旨不符，應無足採。另查海關進口稅
    則中貨名火麻仁不具發芽活性者與具有發芽活性者，分列不同稅則專號，本案原
    申報貨名火麻仁、不具發芽活性，而由實到貨物中所取代表性樣品，既經專業機
    關試驗鑑定結果，部分仍有發芽能力，即有虛報品質情事。本案來貨雖僅部分具
    有發芽能力，惟因與不具發芽能力者無法分離，且本案貨品係毒品危害防治條例
    第二條第二項第二款所列之毒品項目，應特別審慎注意，以防止進口毒品，質言
    之，原告應注意、能注意而未盡注意之責任，即有過失，本局以全案按虛報品質
    論處，應屬適當。至所稱備妥之文件，其內容既與鑑定結果事實不符，自不可採
    信。訴訟理由所稱，殊無足採。
  (三)訴訟理由二、五稱：「按原告進口上述貨品，其實確亦極為慎重．．．就相關品
    質之要求，更依法令規定之要求於訂單品名及規格上載明：『烘焙火麻仁』、『
    不具發芽活性者』，且於備註欄更註明：『賣方提供植物檢後（疫）證明及其不
    具發芽活性之證明文件．．．該公司亦出具原告公司所要求之官方檢驗檢疫證明
    文件．．．恐亦疏忽考量原告對本件貨品之進口其實已盡相當注意之能事』．．
    ．」、「．．．進口貨品之初，已盡相當注意，不意仍出問題．．．」等節，按
    進口貨物之品質係以到貨現狀為認定憑據，報運進口時所檢具相關證明文件，如
    與事實不符，其證明文件即無足採信。查本案查驗及取樣係在申請人所委任之報
    關人會同下，所取具代表性樣品，且經其簽認在案，本案代表性樣品既經專業機
    關試驗鑑定結果，部分仍有發芽能力，即可認定有虛報貨物品質之情事。
  (四)訴訟理由三稱：「．．．火麻仁之檢驗測試應送法務部調查局．．．被告在函請
    海調處測試遭拒絕下，其後卻逕轉向行政院農委會農業試驗所函請測試，亦發生
    試驗不同之結果，則向同地區購買且經同一單位出具證明之同種貨品所發生不同
    機關檢驗不同之結果，倒底問題出在何處．．．行政院農委會農業試驗所是否為
    法定專業測試機構？．．．七項不同試驗方法僅須部分通過或均需全部項目通過
    才算通過．．．是否部分項目通過即亦認為通過或未通過？而未通過項目中不合
    格比率並不高，．．．農業試驗所於測試報告中載明：『．．．本所非國家或法
    定之種子檢定機構．．．』．．．被告既認為其自己亦無法判定，而何能以自己
    亦不能之事項責之與為一般進口商之原告？．．．又如何要求原告事先得以何機
    關為如何之整批鑑定？又何以被告不事先於法令內明訂？．．．備妥文件與手續
    ，仍認原告係必有過失．．．」乙節，查以往報運進口炒火麻仁，不具發芽活性
    者（中藥材），被告以往均送請法務部調查局鑑定是否具有發芽活性，再憑處理
    ；惟自九十一年七月上旬，被告曾前後二次比照往例函請該局鑑定，嗣准該局九
    十一年七月十日調科壹字第○九一二三○五一五九○號函（附件十六）及同年月
    十五日調科壹字第○九一○○四五七○三○號函（附件十七）略以「．．．合法
    進口商品之檢驗並非本局職掌，．．．且逐批檢驗，本局限於人力、設備之不足
    ，亦無法負擔此類案件之鑑驗工作。」「建請先送相關農業單位鑑定是否有發芽
    活性．．．」而退件，嗣後此項進口案件被告即改送財政部關稅總局報經財政部
    核備之農產品權威檢驗機構─行政院農業委員會農業試驗所（下稱農試所）鑑定
    。原告所稱前後進口同樣貨物，卻分送不同檢驗機關檢驗，此乃先前受理檢驗機
    關拒絕再接辦所致，並非被告有意更換檢驗機關。又本案係依據權威機構之檢驗
    結果所作之處分，因各案鑑定結果不同，致有不同之處理方式，並未違反行政行
    為之一致性。又查農試所係財政部關稅總局報經財政部核備之農產品檢驗鑑定權
    威機構之一，亦屬法定檢驗機關，其所為之試驗鑑定結果具有公信力，已無庸置
    疑。又據農試所係依「國際種子檢查規則」─大麻的發芽標準方式所為之檢驗，
    其結果符合國際標準規範，是以，七種不同試驗方法中任何一種試驗鑑定具有發
    芽能力，即可證明原申報不實。而具有發芽能力之火麻仁，已明訂於海關進口稅
    則中貨品分類號列第一二○七．九九．二○．九○─八號，為管制輸入，詳如前
    揭。至於有無發芽能力，自當於報運進口貨物行為發生後，被告始得查驗並檢具
    貨樣送請專業之法定權威試驗鑑定機構農試所試驗鑑定才得以確定，本案來貨雖
    僅部分具有發芽能力，惟因與不具發芽能力者無法分離，且本案貨品係毒品危害
    防治條例第二條第二項第二款所列之毒品項目，本局以全案按虛報品質論處，應
    屬適當。原告從事貿易為業，於報運進口貨物前，自應審慎注意，以防止進口毒
    品。原告歸責於被告如何要求原告事先得以何機關為如何之整批鑑定，要非可採
    。至所稱備妥之文件，其內容既與鑑定結果事實不符，自不可採信。訴訟理由所
    稱，殊無足採。
  (五)訴訟理由四稱：「．．．此批向大陸廣西梧州口岸外貿有限公司購買之烘烤火麻
    仁，其單價每噸為美金三一○元，．．．此有大陸廣西梧州口岸銷貨單可稽，亦
    有上揚香港公司傳真文件暨第一商業銀行匯款單可證．．．被告無由逕認本件貨
    品之價格為五八○八七六元並據以做為計算基準．．．無論如何亦實過高。」乙
    節，查本案完稅價格係依財政部關稅總局驗估處核定之價格核計而得，並無不符
    。又為慎重起見，被告於九十二年一月二十九日以基普進字第○九二○一○○八
    八六號函請該處複核價格，准該處九十二年二月二十四日總驗一（一）字第九二
    一○○二一七號函復：「．．．參據九十一年六月一日香港中藥報價單及再檢樣
    請專業商鑑得合理價格均與原核定價格相當．．．原核定完稅價格，應屬合理適
    法，仍請予以維持」，訴訟理由所稱，應無足採。
  (六)綜上所述，被告原處分及維持原處分之決定，認事用法，洵無不合，原告之訴，
    顯無理由，敬請判決如被告之聲明。
　　理  由
一、本件被告之代表人原為洪啟清，於本院審理中變更為朱恩烈，是其聲明承受訴訟
    ，核無不合，應予准許，合先敘明。
二、按「報運貨物進口而有左列情事之一者，得視情節輕重，處以所漏進口稅額二倍
    至五倍之罰鍰，或沒入或併沒入其貨物：一、．．．二、虛報所運貨物之品質、
    價值或規格。．．．有前二項情事之一而涉及逃避管制者，依前條第一項及第三
    項論處。」、「私運貨物進口、出口或經營私運貨物者，處貨價一倍至三倍之罰
    鍰。」及「前二項私運貨物沒入之。」為海關緝私條例第三十七條第三項、第三
    十六條第一項及第三項所明定。
三、本件係原告於九十一年七月二十二日委由惠眾報關有限公司向被告申報自香港進
    口中國大陸產製炒火麻仁，不具發芽活性者（中藥材）乙批，報列貨品分類號列
    第一二○七．九九．二○．一○─五號，完稅價格為二四六、九三五元，屬准許
    進口貨品；實到來貨嗣經被告查驗並檢具代表性貨樣函請農試所試驗鑑定結果，
    其中部分具有發芽能力，應改列貨品分類號列第一二○七．九九．二○．九○─
    八號，輸入規定：「一一一」，即管制輸入。被告乃依據海關緝私條例第三十七
    條第三項準用同條例第三十六條第一、三項之規定，處貨價一倍之罰鍰計三○七
    、八一○元，併沒入貨物。原告不服，則主張系爭貨品經試驗鑑定結果，其中部
    分具有「發芽能力」，然此發芽能力，並不等於其有「活性」或「可移植性」，
    且該農試所亦僅作發芽性之試驗鑑定，卻未進一步做存活性或可移植性之鑑定，
    逕將發芽能力與存活能力或可移植能力劃等號，有違「炒火麻仁，不具發芽活性
    」之邏輯概念；況農試所其公信力令人置疑，應另行委託專業並具有學術權威之
    機構如國立台灣大學農學院再做權威鑑定云云，資為抗辯。
四、本件係原告於九十一年六月二十四日委由同發報關有限公司向被告報運自香港進
    口中國大陸產製不具發芽活性（烘焙）火麻仁乙批，報列進口稅則第一二○七．
    九九．一○．○○─九號，完稅價格為新台幣二七五、二四九元，屬准許進口貨
    品。惟實到來貨經被告查驗並檢具代表性貨樣函請農試所試驗鑑定結果，其中部
    分具有發芽能力，應改列進口稅則第一二○七．九九．二○．九○─八號，輸入
    規定：「一一一」，即管制輸入。被告乃依據海關緝私條例第三十七條第三項準
    用同條例第三十六條第一、三項之規定，處貨價一倍之罰鍰計五八○、八七六元
    ，併沒入貨物。原告不服，則主張如上開事實欄所載。
五、經查：
  (一)本件原告於九十一年六月二十四日委由同發報關有限公司向被告報運自香港進口
    中國大陸產製不具發芽活性（烘焙）火麻仁乙批（報單第ＡＡ＼九一＼三一○五
    ＼○○三四號），報列進口稅則第一二○七．九九．一○．○○─九號，完稅價
    格為二七五、二四九元之事實，有進口報單一紙在卷足憑，且為原告所不爭執，
    洵堪認定。
  (二)系爭原告所進口之中國大陸產製炒火麻仁，經被告於九十一年八月一日取樣送請
    農試所試驗鑑定結果係：「咀嚼後無麻感，七種處理有1.00＋－0.71至8..33 ＋
    －1.08分別不同的發芽率」，有農試所九十一年九月四日農試技字第○九一○○
    ○五三一○號函一紙在卷可按；查本件原申報為烘培火麻仁，不具發芽活性者，
    有上開進口報單所載貨物名稱、規格足憑；惟實際來貨經被告取代表性貨樣試驗
    鑑定結果，其中部分仍具有發芽能力，已構成虛報品質情事。從而，被告依據海
    關緝私條例第三十七條第三項規定，準用同條例第三十六條第一、三項之規定，
    處貨價一倍之罰鍰計五八○、八七六元，併沒入貨物，依法自無不合。
  (三)至原告所主張農試所之檢驗其公信力令人置疑，其檢驗函亦表示測試結果僅供參
    考，應另行委託專業並具有學術權威之機構再做權威鑑定乙節。惟財政部關稅總
    局曾於九十一年七月四日以台總局徵字第九一一○四四五○號函復行政院衛生署
    稱依該署九十一年三月二十二日衛署管藥字第○九一○○二一四七二號函之建議
    ，函請包括台灣大學農學院植物系在內之全國十三個政府相關單位提供火麻仁發
    芽活性之檢驗方法與標準，僅法務部調查局及農試所函復提供發芽活性之檢驗方
    法及認定方式，惟被告前後二次函請法務部調查局鑑定，嗣該局均函覆略以：「
    ．．．合法進口商品之檢驗並非本局職掌，．．．且逐批檢驗，本局限於人力、
    設備之不足，亦無法負擔此類案件之鑑驗工作。」而退件，有該局九十一年七月
    十日調科壹字第○九一二三○五一五九○號函及同年月十五日調科壹字第○九一
    ○○四五七○三○號函在卷可考；另農試所係依「國際種子檢查規則」辦理試驗
    ，其結果符合國際標準規範。是以，原告上開主張，尚難可採。
  (四)按司法院釋字第二七五號解釋：「人民違反法律上之義務而應受行政罰之行為，
    法律無特別規定時，雖不以出於故意為必要，仍須以過失為其責任條件。但應受
    行政罰之行為，僅須違反禁止規定或作為義務，而不以發生損害或危險為其要件
    者，推定為有過失，於行為人不能舉證證明自己無過失時，即應受處罰。．．．
    」，是以，原告於報運貨物進口而有「虛報」、「逃避管制」之違法行為，僅須
    違反禁止規定或作為義務，即可推定為有過失，行為人不能舉證證明自己無過失
    時，即應受罰，並非以「故意」為唯一構成行政處罰之要件，原告已違反誠實申
    報之義務，其縱非故意，仍應推定為有過失，依上開解釋意旨，原告不能舉證證
    明自己無過失時，即應受罰。另查海關進口稅則中貨名火麻仁不具發芽活性者與
    具有發芽活性者，分列不同稅則專號，本案原申報貨名火麻仁、不具發芽活性，
    而由實到貨物中所取代表性樣品，既經鑑定結果，部分仍有發芽能力，即有虛報
    品質情事。本案來貨雖僅部分具有發芽能力，惟因與不具發芽能力者無法分離，
    且本案貨品係毒品危害防治條例第二條第二項第二款所列之毒品項目，理應審慎
    注意，以防止進口毒品；雖原告提出中華人民共和國出入境檢驗檢疫之植物檢疫
    證書，主張其對於系爭貨品之報運進口已盡相當注意義務乙節，惟查該檢疫證書
    僅證明原告所進口之貨物為無害生物，並未證明系爭（烘焙）火麻仁為不具發芽
    活性；是原告上開主張，尚難可信。
六、綜上所述，原處分依法自無不合，訴願決定予以維持，亦無違誤；原告訴請撤銷
    原處分及訴願決定，為無理由，應予以駁回。
七、本件事證已明，兩造其餘主張或答辯，已與本院判決結果無涉，爰毋庸一一論列
    ，併此敘明。
據上論結，本件原告之訴為無理由，爰依行政訴訟法第九十八條第三項前段，判決如
主文。
中　　華　　民　　國　　 九十三　　　年　　　十二　　　月　　　二　 　　日
               臺 北 高 等 行 政 法 院   第 七 庭
                              審 判 長 法  官　鄭　小　康
                                       法  官　林　金　本
                                       法  官　黃　秋　鴻
右為正本係照原本作成。
如不服本判決，應於送達後二十日內，向本院提出上訴狀並表明上訴理由，如於本判
決宣示後送達前提起上訴者，應於判決送達後二十日內補提上訴理由書（須按他造人
數附繕本）。
中　　華　　民　　國　　 九十三　　　年　　　十二　　　月　　　二　 　　日
                                       書 記 官  王 琍 瑩
